【裁判字號】    95,訴,1258
【裁判日期】    950526
【裁判案由】    清償借款
【裁判全文】
臺灣高雄地方法院民事判決              95年度訴字第1258號
原      告  聯邦商業銀行股份有限公司
法定代理人  丙○○
訴訟代理人  甲○○
被      告  乙○○
上列當事人間請求清償借款事件，經本院於民國95年5 月19日言
詞辯論終結，判決如下：
    主  文
原告之訴及假執行之聲請均駁回。
訴訟費用由原告負擔。
    事實及理由
一、按訴狀送達後，原告不得將訴變更或追加他訴，但擴張或減
    縮應受判決事項之聲明者，不在此限，民事訴訟法第255 條
    第1 項第3 款定有明文。本件原告起訴時，請求計算利息及
    違約金之金額，係以本金新台幣（下同）57萬6,013 元為據
    ，嗣於本院言詞辯論程序中，減縮為56萬7,299 元，核屬減
    縮應受判決事項之聲明，應予准許。
二、原告主張：被告於民國83年10月6 日伊請領信用卡使用，依
    約被告即得於特約商店記帳消費，惟各月之消費款應依伊寄
    送之信用卡消費明細月結單所訂之日期及方式繳納帳款，如
    未能悉數清償，應另給付按年息19.71%計算之利息，又被告
    未能於約定每月之繳款截止日前付清最低應繳金額，伊除得
    請求被告給付前述遲延利息外，並得請求被告自逾期日起第
    1 個月給付150 元、逾期第2 個月給付300 元、逾期第3 個
    月至第5 個月每月給付600 元之違約金，逾6 個月以上者，
    則不收取違約金。詎被告於繳款截止日即94年11月13日後，
    未再按期清償最低應繳金額，依約已喪失期限利益，全部債
    務視同到期，經核算結果，被告自83年10月14日起至94年10
     月29 日止，尚積欠信用卡消費款57萬6,013 元及利息、違
    約金未清償，屢經催討，仍置之不理，爰依信用卡契約之法
    律關係，提起本訴，並聲明：被告應給付原告57萬6,013 元
    ，及其中56萬7,299 元自94年11月14日起至清償日止，按年
    息19.71%計算之利息，暨自94年11月14日起至清償日止，逾
    期第1 個月，以150 元計算，逾期第2 個月，以300 元計算
    ，逾期第3 至第5 個月，按月以600 元計算之違約金。
三、被告則以：伊固不否認向原告請領信用卡使用，自94年11月
    14日起未繳納最低應繳金額，而尚欠上述消費款、利息及違
    約金未償，惟伊已於95年4 月2 日依「中華民國銀行公會會
    員辦理消費金融案件無擔保債務協商機制」（下稱債務協商
    機制）規定，申請債務協商獲准，並已繳納2 個月分期款，
    原告自不得再依原約定條件向伊請求等語，資為抗辯。並聲
    明：原告之訴及假執行之聲請均駁回。
四、原告主張被告自83年10月14日起至94年10月29日止，尚積欠
    信用卡消費款57萬6,013 元及利息、違約金未清償之事實，
    業據其提出信用卡帳單資料查詢表、歷史帳單、信用卡申請
    書、信用卡約定條款等件為證，被告對此亦不爭執，堪信為
    真，然被告另以前詞置辯，則本件應予審究者，即為原告得
    否依信用卡契約之法律關係，請求被告給付本件消費款、利
    息及違約金？本院茲判斷如下。
五、按稱和解者，謂當事人約定，互相讓步，以終止爭執或防止
    爭執發生之契約；和解有使當事人所拋棄之權利消滅及使當
    事人取得和解契約所訂明權利之效力，民法第736 、737 條
    定有明文。再和解內容，倘以他種法律關係替代原有法律關
    係者，則係以和解契約創設新法律關係，故債務人如不履行
    和解契約，債權人應依和解創設之新法律關係請求履行，不
    得再依原有法律關係請求給付（最高法院83年台上字第620
    號判例參照）。次按清償期，除法律另有規定或契約另有訂
    定，或得依債之性質或其他情形決定者外，債權人得隨時請
    求清償，債務人亦得隨時為清償；又定有清償期者，債權人
    不得於期前請求清償，民法第315 條、第31 6條前段定有明
    文。經查，被告於94年11月14日未依約繳付本息後，被告於
    95 年4月2 日依債務協商機制與包括原告在內之9 家債權銀
    行達成分期還款協議，約定自95年3 月起，分140 期，於每
    月10日前以1 萬7,931 元依各債權銀行債權金額比例清償各
    項債務，至全部清償為止，且被告應向最大債權銀行即原告
    繳納上開金額，再由原告依各債權銀行債權金額比例撥付分
    配，而本件被告原積欠原告之消費款為57萬6,013 元及依年
    息19.71%計付之利息、違約金，業如前述，經協議結果，被
    告應給付原告之總金額增為60萬7,408 元，並按原告之債權
    比例24.2% 每月分配取得4,340 元，而無庸支付利息、違約
    金等情，有協議書在卷可稽；又上開協議經全體債權銀行同
    意後，被告業於95年4 月10日、同年5 月8 日各匯款17,9
    31元予原告，原告並於同年4 月27日依其債權比例取得第1
    期分配款即4,340 元，亦有電子商務繳款申請書、清費帳單
    明細查詢表附卷可證，足認被告未依約繳付本息，經視同全
    部債務到期後，兩造已就本件債權總額、清償期及利率另達
    成和解約定，而取代兩造間原有之信用卡約定條款，原告自
    應受該協議書之拘束，即不得再本於原信用卡約定條款而認
    被告未按期清償最低應繳金額，全部債務視同到期，應一次
    清償全數消費欠款、利息或違約金。再依前揭協議書第3 條
    約定：「本人（即被告）如對任何一債權銀行未依本協議書
    清償，本協議書除第6 條約定外，其餘約定視同無效，未到
    期部分視為全部到期，除不得再依協商機制申請協商外，各
    債務並回復依各債權銀行原契約約定辦理」等字詞，而本件
    兩造協商成立後迄本件原告起訴之95年4 月21日止，被告均
    依協商結果如期繳納分期款，並無未依協議清償之情事，則
    依上開規定，兩造間之和解約定就新債務既定有清償期，且
    原告至今均依和解約定繳款，該新債務未到期部分無從視為
    提前到期，是原告於期前請求被告清償，自無所據。
六、綜上所述，本件被告違約後，兩造已就債權額、清償期及利
    率另有和解約定，而取代原信用卡契約之法律關係，原告自
    不得依兩造間原有之信用卡約定條款，請求被告給付全部消
    費欠款、利息及違約金。從而，原告依信用卡契約之法律關
    係，請求被告給付57萬6,013 元，及其中56萬7,299 元自94
    年11月14日起至清償日止，按年息19.71%計算之利息，暨自
    94年11月14日起至清償日止，逾期第1 個月，以150 元計算
    ，逾期第2 個月，以300 元計算，逾期第3 至第5 個月，按
    月以600 元計算之違約金，為無理由，應予駁回。
七、原告之訴既經駁回，其假執行之聲請即失所依附，應併予駁
    回。
八、據上論結：原告之訴為無理由，依民事訴訟法第78條，判決
    如主文。
中    華    民    國    95    年    5     月    26    日
                  民事第一庭  審判長法  官  甯  馨
                                    法  官  莊珮君
                                    法  官  曾鴻文
上正本係照原本作成。
如不服本判決，應於送達後20日內，向本院提出上訴狀並表明上
訴理由，如於本判決宣示後送達前提起上訴者，應於判決送達後
10日內補提上訴理由書（須附繕本）。
中    華    民    國    95    年    5     月    29    日
                                    書記官  王敏東


司法院資訊處製作；財團法人民間司法改革基金會備份。
